【裁判字號】    98,財管,35
【裁判日期】    980922
【裁判案由】    指定遺產管理人
【裁判全文】
臺灣雲林地方法院民事裁定              98年度財管字第35號
聲  請  人  新興資產管理股份有限公司
法定代理人  乙○○○
                        樓
關  係  人  丙○○
上列聲請人聲請為被繼承人甲○○指定遺產管理人事件，本院裁
定如下：
    主  文
選任丙○○為被繼承人甲○○（男、民國○○年○○月○○日生、國民
身分證統一編號：Ｚ000000000號、生前最後住所：住雲林縣元長
鄉五塊村13鄰北水17號、於民國98年02月12日死亡）之遺產管理
人。
准對被繼承人甲○○之繼承人為承認繼承之公示催告。
被繼承人甲○○之繼承人，應自前項公示催告最後登載新聞紙之
日起六個月內承認繼承，上述期限屆滿，無繼承人承認繼承時，
被繼承人甲○○之遺產，於清償債權，並交付遺贈物後，如有剩
餘即歸屬國庫。
聲請程序費用新臺幣壹仟元由被繼承人甲○○之遺產負擔。
    理  由
一、本件聲請意旨略以：被繼承人甲○○向臺灣土地銀行貸款，
    聲請人受讓自臺灣土地銀行對被繼承人甲○○之債權，然被
    繼承人甲○○於98年02月12日死亡，其繼承人均已於期間內
    聲明拋棄繼承，而其親屬會議亦未於一個月內選定遺產管理
    人，致聲請人對其遺產無法行使權利。茲提出其雲院明家溫
    決98繼字第454 號函、繼承系統表、債權讓與證明書、96年
    06月12日臺灣新生報第七版公告、債權讓與金額表、授信約
    定書、土地謄本等件影本及戶籍謄本正本19件為證，請求指
    定被繼承人之妻亦是本件借款之連帶保證人丙○○為遺產管
    理人，以維權益等語。
二、按繼承開始時，繼承人之有無不明，而無親屬會議或親屬會
    議未於一個月內選定遺產管理人者，利害關係人或檢察官得
    聲請法院選任遺產管理人，並由法院依公示催告程序，定六
    個月以上之期限，公告繼承人，命其於期限內承認繼承；又
    被繼承人之所有繼承人均拋棄其繼承權者，亦準用關於無人
    承認繼承之規定，民法第1177條、第1178條第2 項、第1176
    條第6 項分別定有明文。
三、本件聲請人主張上開之事實，業據其提出本院明家溫決98繼
    字第454 號函、繼承系統表、債權讓與證明書、96年06月12
    日臺灣新生報第七版公告、債權讓與金額表、授信約定書、
    土地謄本等件影本為證，復經本院依職權調閱上開拋棄繼承
    卷宗核閱無訛，堪信為真實。從而，聲請人以債權人之利害
    關係人身分聲請指定被繼承人甲○○之遺產管理人，核與首
    揭規定尚無不合。
四、本院審酌關係人丙○○雖已拋棄繼承權，惟擔任遺產管理人
    與拋棄繼承權乃不同之層面，不容混為一談，尚不得認拋棄
    繼承者即不適宜擔任遺產管理人。又關係人丙○○經通知後
    雖未表示意見，然其係被繼承人之配偶，又為上開債務之連
    帶保證人，其對於被繼承人生前之財產及其他債權債務等關
    係均應較他人為清楚，在己身同為債務人之情形下，當可期
    待能積極管理被繼承人所留遺產，以儘早清償其所擔負之連
    帶保證債務，且其就被繼承人之財產管理亦較為方便，定能
    對甲○○之遺產盡善良管理人之責。執此，本院認為由其擔
    任被繼承人之遺產管理人，應屬妥適，爰裁定如主文第1 項
    所示，並依法為承認繼承之公示催告。末按，民法第1185條
    規定：第1178條所定之期限屆滿，無繼承人承認繼承時，其
    遺產於清償債權，並交付遺贈物後，如有賸餘，歸屬國庫，
    附此敘明。
五、依非訟事件法第21條第1 項前段、民法第1150條前段，裁定
    如主文。
中    華    民    國    98    年    9     月    22    日
                  家事法庭  法  官    潘雅惠
以上正本係照原本作成。
如對本裁定抗告須於裁定送達後10日內向本院提出抗告狀，並應
繳納抗告費新臺幣1,000元。
中    華    民    國    98    年    9     月    22    日
                            書記官    陳美華


司法院資訊處製作；財團法人民間司法改革基金會備份。
